【裁判字號】    98,審訴,1013
【裁判日期】    990427
【裁判案由】    強盜等
【裁判全文】
            臺灣士林地方法院刑事判決
公  訴  人  臺灣士林地方法院檢察署檢察官
被      告  乙○○
指定辯護人  本院公設辯護人 姜惠如
上列被告因強盜案件，經檢察官提起公訴（98年度偵字第14909
號），本院判決如下：
    主  文
乙○○犯攜帶兇器強盜罪，累犯，處有期徒刑柒年貳月。
    事  實
一、乙○○前於民國92年間，因竊盜案件，經本院以92年度易字
    第568 號判決處有期徒刑2 年4 月確定；復因施用毒品案件
    ，經本院以92年度易字第696 號判決處有期徒刑10月確定，
    上開2 罪嗣經裁定應執行刑為有期徒刑3 年確定，於95年3
    月21日縮短刑期假釋出監，假釋中付保護管束，於95年8 月
    10日保護管束期滿未經撤銷假釋，視為執行完畢（構成累犯
    ）。詎其猶不知悔改，因缺錢花用，竟基於意圖為自己不法
    所有之強盜取財犯意，於98年8 月26日上午4 時30分許，駕
    駛所竊得之車牌號碼ED-4272 號自用小客車（竊盜部分，業
    經本院另案判決確定），至苗栗縣通宵鎮內湖里156 之8 號
    「7- 11 」便利超商，見有機可乘，下車以襯衫當作頭套，
    手持客觀上可作為兇器使用之榔頭進入超商，對該超商店員
    甲○○喝令稱：「搶劫！不要動！」，至使甲○○心生畏懼
    不能抗拒而站在原地，並任由乙○○自行跨過收銀臺取走收
    銀機內之零錢盒（內約有新臺幣17,000元）得手後離去。嗣
    經甲○○報警處理而循線查悉上情。
二、案經苗栗縣警察局通霄分局報告臺灣苗栗地方法院檢察署呈
    請臺灣高等法院檢察署檢察長令轉臺灣士林地方法院檢察署
    檢察官偵查起訴。
    理  由
壹、證據能力部分：
一、按被告以外之人於審判外之言詞或書面陳述，除法律有規定
    者外，不得作為證據，刑事訴訟法第159 條第1 項定有明文
    。又被告以外之人於審判外之陳述，雖不符刑事訴訟法第15
    9 條之1 至第159 條之4 規定，而經當事人於審判程序同意
    作為證據，法院審酌該言詞陳述或書面陳述作成時之情況，
    認為適當者，亦得為證據，同法第159 條之5 定有明文。查
    證人即被害人甲○○為被告以外之人，其於警詢時所為之陳
    述，屬被告以外之人於審判外之陳述，雖無刑事訴訟法第15
    9 條之1 至第159 條之4 所定得為證據之情形，然經被告乙
    ○○、本院公設辯護人及檢察官於本院審判程序中同意以之
    作為證據，本院審酌該陳述作成時之情況，認為適當，此部
    分得為證據；又證人即被害人甲○○於偵查中向檢察官所為
    之陳述，雖亦為被告以外之人於審判外之陳述，屬傳聞證據
    ，然係於檢察官面前所為，又無顯不可信之情況，自得依刑
    事訴訟法第159 條之1 第2 項之規定，例外認有證據能力。
二、至本判決以下引用之監視器錄影光碟、監視錄影擷取畫面照
    片光碟及監視器翻拍照片等證據，其性質係利用機械力自動
    的錄取，而客觀地自然呈現其內容，此與「供述證據」係供
    述者對於有關體驗之事實，經由知覺、記憶、表現、敘述或
    敘述性動作等過程予以傳達者自為不同，本質上應屬物證之
    一種，既經本院依法行證據調查程序，且被告、本院公設辯
    護人及檢察官亦於本院審理中當庭表示同意採為證據，自均
    具有證據能力。
貳、實體部分：
一、訊據被告乙○○固坦承有於上開時、地，手持榔頭進入超商
    向被害人甲○○喝令稱：「搶劫！不要動！」，並自行跨過
    收銀臺強取收銀機零錢盒內現金等情，且經證人即被害人甲
    ○○分別於警詢中指述、檢察官偵查中結證明確（參見臺灣
    苗栗地方法院98年度偵字第5248號偵查卷第4 至8 頁、第10
    至11頁、第37至38頁），復有扣案之現場監視器錄影光碟、
    監視錄影擷取畫面照片光碟各1 片、監視器翻拍照片14張附
    卷可稽（參見上開偵查卷第17至23頁、第44頁），足認被告
    上開任意性自白與事實相符，堪予採信。然辯護人則為被告
    辯護稱：依據偵查卷附案發當時之監視錄影器翻拍照片，被
    害人當時所在之位置係在置放物品之行列間，與被告有相當
    之距離，被害人仍有離開現場之其他路線，是不論被告當時
    究有無持榔頭作勢毆打被害人之動作，均因被告與被害人距
    離甚遠，被告之行為應未致被害人達於不能抗拒之程度，應
    構成刑法第346 條之恐嚇取財罪嫌云云。惟查：
  (一)按強盜罪與恐嚇取財罪之區別，應以行為人所實施之不法手
    段是否足使人至不能抗拒之程度為標準，如已達使人不能抗
    拒之程度，即成立強盜罪，反之，則為恐嚇取財罪。至於是
    否「不能抗拒」又應以通常人之心理狀態為準，如行為人所
    實施之不法手段足以抑制通常人之抗拒，使之喪失自由意思
    ，即與（不能抗拒）之意義相當，反之則否。而在通常人能
    以抗拒之狀態，但被害人因年齡、性別、體能等因素，其抗
    拒能力較之通常人減弱，足認其抗拒顯有困難者，即應以被
    害人本人之心理狀態為判別標準。又強盜罪與恐嚇取財罪固
    以被害人是否因被告之加害行為達於不能抗拒之程度為其主
    要區分標準，而審酌此情狀，自應以行為當時客觀時、地、
    人、物等情狀及被害人主觀上之意識為斷。（最高法院80年
    度臺非字第360 號、85年度臺上字第363 號判決意旨參照）
    。
  (二)辯護人雖以前情置辯，然依證人即被害人甲○○於檢察官偵
    查中結證所稱：被告當時以藍色衣服圍住頭部，手持榔頭進
    來跟伊說要搶劫，並叫伊不要動，當時伊雖離被告有一點距
    離，但因被告看起來像是一個工人，很魁梧，手臂很粗，手
    上又拿著1 把榔頭，依當時情況，伊不可能上去跟他打鬥，
    伊當時嚇壞了，感到害怕，就站在原地沒有跑，任由被告進
    入櫃檯內取走財物等語（參見臺灣苗栗地方法院檢察署98年
    度偵字第5248號偵查卷第37至38頁），參以上開偵查卷附監
    視器翻拍照片觀之，被告當時係站在收銀臺前，雖未緊臨被
    害人，惟以視距判斷，亦僅有約2 至3 公尺不遠之距離，且
    被害人所站位置雖在置放商品之行列間，仍有離開現場之其
    他路線，惟據被告行為當時之客觀情況及被害人主觀上之意
    識判斷，被告之體型尚稱魁梧壯碩，且被告當時手持榔頭緊
    臨收銀臺前向被害人威嚇，衡諸一般社會通念，在此情況下
    一旦被害人稍有抗拒之動作，實行威嚇之被告極有可能直接
    以手中之榔頭攻擊被害人，況被告與被害人所站位置僅相距
    約2 至3 公尺，又被害人周遭所陳列之商品中，亦無足以作
    為抵抗被告可預期性強暴行為之工具，依據一般常理推斷，
    無論被告當時是否有如被害人於警詢中所述手持榔頭作勢欲
    毆打被害人之動作存在，就一般人立於相同之客觀環境情況
    下，應無徒手上前抵制被告強盜取財犯行之能力及自由意思
    ，應可認被告上開手持榔頭對被害人施行脅迫之加害行為，
    已達至使被害人不能抗拒之程度，辯護人前詞所辯，委不足
    採。是被告所為上開強盜取財犯行應甚明確，而堪認定。
二、按刑法第321 條第1 項第3 款之攜帶兇器竊盜罪，其所稱「
    兇器」之種類並無限制，凡客觀上足對人之生命、身體、安
    全構成威脅，具有危險性之兇器均屬之（最高法院79年臺上
    字第5253號判例可資參照），而就本件被告所攜帶之榔頭1
    支，依據上開偵查卷附監視器翻拍照片觀之，前端係為鐵製
    金屬材質且質地堅硬，於客觀上自足以對人之生命、身體、
    安全構成威脅，自屬兇器之一種。是核被告所為，係犯刑法
    第330 條第1 項、第321 條第1 項第3 款之攜帶兇器強盜既
    遂罪。被告有犯罪事實欄所載前科執行情形，此有臺灣高等
    法院被告前案紀錄表1 份附卷可佐，其於前案有期徒刑執行
    完畢後，5 年以內故意再犯有期徒刑以上之本罪，為累犯，
    應依法加重其刑。爰審酌被告係因經濟拮据，無法覓得正當
    財源，一時思慮未周，始以強盜之不法手段取得他人財物，
    造成被害人精神上及財產上受有相當程度之損害，惟念其犯
    後已坦承犯行，知所悔悟且態度良好，被害人甲○○並於本
    院99年3 月23日準備程序中當庭表示願意給予被告自新機會
    ，且於98年12月23日亦曾提出陳述狀請求本院參酌被告未實
    際傷害被害人而予從輕量刑等語（參見本院卷第37頁），兼
    衡被告犯罪之動機、目的、手段、品行、智識程度、家庭經
    濟狀況，及被告強盜取得財物之價值等一切情狀，量處如主
    文所示之刑。末查，被告現因另案竊盜罪經本院以98年度易
    字第462 號判決應執行有期徒刑1 年6 月，並於刑之執行前
    ，令入勞動處所強制工作3 年，經被告上訴後，於98年11月
    4 日撤回上訴確定，目前正執行強制工作中，有臺灣高等法
    院檢察署檢察官執行竊盜犯贓物犯保安處分指揮書影本1 紙
    附卷可考（參見本院卷第45頁），本案爰不再諭知強制工作
    ，併此敘明。
三、至被告所有持以實施本件強盜犯行所使用之榔頭1 支，未經
    扣案，被告於本院審理中復供稱已隨意丟棄，衡情應已滅失
    ，為免將來執行困難，乃不予宣告沒收。
據上論斷，應依刑事訴訟法第299 條第1 項前段，刑法第330 條
第1 項、第321 條第1 項第3 款、第47條第1 項，判決如主文。
本案經檢察官曾勁元到庭執行職務。
中    華    民    國    99    年    4     月    27    日
                  臺灣士林地方法院刑事第一庭
                          審判長法  官  洪英花
                                法  官  雷雯華
                                法  官  王沛雷
以上正本證明與原本無異。
如不服本判決應於收受判決後10日內向本院提出上訴書狀，並應
敘述具體理由：其未敘述上訴理由者，應於上訴期間屆滿後20日
向向本院補提理由書（均須按他造當事人之人數附繕本）「切勿
逕送上級法院」。
                                書記官  趙彩彤
中    華    民    國    99    年    4     月    27    日
附錄本判決論罪科刑法條依據：
刑法第330 條第1 項
犯強盜罪而有第321 條第1 項各款情形之1 者，處7 年以上有期
徒刑。
刑法第321 條第1 項
犯竊盜罪而有左列情形之一者，處6 月以上、5 年以下有期徒刑
：
一、於夜間侵入住宅或有人居住之建築物、船艦或隱匿其內而犯
    之者。
二、毀越門扇、牆垣或其他安全設備而犯之者。
三、攜帶兇器而犯之者。
四、結夥三人以上而犯之者。
五、乘火災、水災或其他災害之際而犯之者。
六、在車站或埠頭而犯之者。

司法院資訊處製作；財團法人民間司法改革基金會備份。
